臺灣彰化地方法院刑事判決　　　　　　　　　　　　　九十年度訴字第一一四九號
　　公　訴　人　臺灣彰化地方法院檢察署檢察官
　　被　　　告　甲○○
　　被　　　告　乙　○
　　共　　　同
　　選任辯護人　黃呈利律師
右列被告因違反台灣地區與大陸地區人民關係條例，經檢察官提起公訴（九十年偵字
第三○○六號），本院判決如左：
    主      文
甲○○共同違反不得使大陸地區人民非法進入臺灣地區之規定，處有期徒刑陸月，如
易科罰金，以參佰元折算壹日。緩刑參年。
乙○共同違反不得僱用大陸地區人民在臺灣地區從事未經許可之工作之規定，處有期
徒刑參月，如易科罰金，以參佰元折算壹日。緩刑參年。
     事  實
一、甲○○與乙○係夫妻關係，甲○○原在大陸福建省廈門市○○○路開設「鵝八八
    鵝家莊」，明知該店內員工聶海生、林劍平是大陸地區人民，且明知大陸地區人
    民非經主管機關許可，不得進入台灣地區，竟與不詳姓名、年籍之成年人士基於
    共同之犯意聯絡及行為分擔，合謀安排使大陸地區人民聶海生、林劍平非法偷渡
    進入台灣地區工作，以牟取不法利益，進而由甲○○支付該不詳姓名男子分別以
    每人人民幣二萬三千元之代價，於民國八十九年七月十六日下午六時許，安排聶
    海生、林劍平等二名大陸地區人民自大陸福建省平潭之海岸搭乘漁船接泊快艇至
    台灣北部地區某不詳海邊，於八十九年七月十七日上岸，而使該二名大陸地區人
    民非法進入台灣地區，再由人蛇集團駕車將二人送至彰化某地，復由甲○○駕車
    前往載送上開二名大陸地區人民至其與妻乙○所共同經營，設於彰化縣彰化市○
    ○路○段三七○號之二之鵝八八鵝家莊餐飲店，甲○○與乙○並明知聶海生、林
    劍平係未經依法申請許可偷渡入境台灣地區，觸犯國家安全法之犯人，且明知非
    經申請許可，不得僱用大陸地區人民在台灣地區從事未經許可之工作，竟共同基
    於僱用並藏匿該二人之犯意聯絡，隨即於翌（十八）日開始，分別以薪資每月人
    民幣五千元及四千元之代價僱用大陸地區人民聶海生、林劍平負責廚師、打雜等
    工作，並提供彰化縣彰化市○○路○段三七○號之二住處，供其二人住宿而予以
    藏匿。嗣於九十年二月二十五日下午五時許，經警在彰化縣彰化市○○路○段四
    五六號前當場查獲。
二、案經彰化縣警察局彰化分局報請台灣彰化地方法院檢察署檢察官偵查起訴。
            證  據  並  所  犯  法  條
一、訊據被告甲○○與乙○固坦承有僱用聶海生、林劍平二人於餐廳工作，惟矢口否
    認有安排二人入偷渡來台及藏匿人犯之犯行，被告甲○○辯稱：聶海生是其在大
    陸投資時的員工，自稱來台灣探親順便來找伊玩，後來才表示要在其店內幫忙，
    伊不可能為了雇用該二人不計成本支付偷渡之費用，二人係因伊未按時給付工資
    心生不滿而設詞誣陷云云；被告乙○則辯稱：店內之工作都是先生甲○○在負責
    ，她不過問僱用員工之事，只知道林劍平與聶海生是大陸人，不知道兩人是偷渡
    客云云。經查：聶海生、林劍平二人係非法進入台灣地區之大陸人民，為違反國
    家安全法規定之犯人，二人於前揭時、地經甲○○安排偷渡抵台後，即於當日前
    往被告甲○○、乙○住處，次日即在鵝八八鵝家莊餐飲店工作，並於每月薪資五
    千元及四千元人民幣中扣除一千元做為押金，待滿二年後再行發還等情，業據聶
    海生、林劍平二人於警訊供述一致。又二人於偵訊中均供稱在大陸皆曾受僱於被
    告甲○○，其中聶海生於偵訊供稱略以：伊是八十九年七月十七日偷渡來台，一
    到台灣馬上由蛇頭安排坐了兩個小時的車程到彰化，當初是甲○○安排二人偷渡
    來台的，伊未攜帶任何物品，是老板（即甲○○）坐飛機幫忙帶過來，在台灣的
    鵝八八餐廳是乙○、甲○○共同管理的等語，由其對於來台之過程（包括由北部
    上岸後至彰化費時車程約二小時）均能清楚說明，顯見聶海生所言並非杜撰虛詞
    ，又被告甲○○確曾於八十九年七月十六日入境返台，有國人入出境端末查詢表
    一紙在卷可稽，時間上正好在聶海生、林劍平二人偷渡來台的前一日，亦可證二
    人所言非虛。再查被告乙○於警詢中供稱：「他們倆（指聶海生、林劍平）是我
    先生甲○○在八十九年七月中旬從外面載回來店裡，並在店裡擔任廚師工作，隔
    天便開始工作上班。」等情，並無如被告甲○○所稱之聶海生曾多次找伊，及嗣
    後帶同林劍平到伊之鵝肉擔店裡，看到生意忙就會幫忙與住下來之情事，且被告
    甲○○雖未按時交付工資，惟與聶海生、林劍平並無其他仇怨，衡情該二人並無
    杜撰來台過程以求報復之理，兼以被告乙○就是否知悉二人為偷渡客一節於本院
    審理中供詞反覆矛盾，顯係為求卸責臨時杜撰而難求一致，另查被告甲○○於八
    十九年七月中旬至九十年二月間，幾乎每個月都有數日搭機離台，有前開國人入
    出境端末查詢表一紙可證，其不在國內時，餐廳業務係由被告乙○負責管理，亦
    據被告乙○自承在卷，應認被告乙○確與其夫共同經營該餐廳無訛，是被告乙○
    及甲○○主觀上應均明知該二人係大陸偷渡客，而加以僱用並提供場所使其住宿
    藏匿。又被告甲○○自承其確未按時給付薪資予聶海生、林劍平二人，並於偵查
    中將欠款付清，有收據二紙附於偵卷可稽，顯見於查獲前被告對於聶海生、林劍
    平二人之工作待遇較一般台籍勞工為低，而就長期僱用之效益與支付二人偷渡來
    台之費用相較，尚難謂不敷成本，是被告以前情置辯，亦委無可採。綜上，本件
    事證明確，被告犯行均堪認定。
二、核被告甲○○為聶海生、林劍平支付偷渡費用使其來台之所為，係違反台灣地區
    與大陸地區人民關係條例第十五條第一款，而犯第七十九條第一項之使大陸地區
    人民非法進入台灣地區罪。甲○○與不法偷渡集團之不詳姓名成年人士間，就上
    開犯行，有犯意之聯絡與行為之分擔，為共同正犯。又被告甲○○與乙○僱用聶
    海生、林劍平並提供其膳食住宿之行為，均係違反同條例第十五條第四款，而犯
    第八十三條第一項之僱用大陸地區人民在台灣地區從事未經許可之工作罪，及刑
    法第一百六十四條第一項之藏匿犯人罪。被告二人就上開二犯行間有犯意之聯絡
    及行為之分擔，均為共同正犯。又被告甲○○所犯之前述三罪名（即違反台灣與
    大陸地區人民關係條例第七十九條第一項、第八十三條第一項、刑法第一百六十
    四條），與被告乙○所犯之前述二罪名（台灣與大陸地區人民關係條例第八十三
    條第一項、刑法第一百六十四條），其資助來台、僱用並加以藏匿之對象皆為聶
    海生，林劍平二人，均係以各該行為觸犯數罪名，為想像競合犯，應從一重處斷
    。而被告二人所犯之上開罪名間，各有方法結果之牽連關係，各應依刑法第五十
    五條之規定，就被告甲○○部分從一重之使大陸地區人民非法進入台灣地區罪論
    處；就被告乙○部分從一重之僱用大陸地區人民在台灣地區從事未經許可之工作
    罪處斷。又被告行為後，刑法第四十一條業已於九十年一月四日修正，並於九十
    年一月十日經總統公布，於九十年一月十二日生效，修正前刑法第四十一條規定
    ：「犯最重本刑為三年以下有期徒刑以下刑之罪，而受六月以下有期徒刑或拘役
    之宣告，因身體、教育、職業或家庭之關係，執行顯有困難，得以一元以上三元
    以下折算一日，易科罰金」，於修正後已改為：「犯最重本刑為五年以下有期徒
    刑以下之刑之罪，而受六個月以下有期徒刑或拘役之宣告，因身體、教育、職業
    、家庭之關係或其他正當事由，執行顯有困難者，得以一元以上三元以下折算一
    日，易科罰金。但確因不執行所宣告之刑，難收矯正之效，或難以維持法秩序者
    ，不在此限。」，經新舊法比較，修正之新法較有利於被告甲○○，對被告乙○
    則不生影響，是依刑法第二條第一項前段之規定，應適用裁判時之新法。爰審酌
    被告甲○○資助大陸人士偷渡來台，有礙於主管機關對國防及治安之管理及維護
    ，被告二人犯罪動機係出於降低營業成本之考量，及二人否認犯行，犯後態度尚
    非良好等一切情狀，各量處如主文所示之刑，並諭知易科罰金之折算標準，以示
    懲戒。末審酌被告二人未曾受有期徒刑以上刑之宣告，有台灣高等法院被告全國
    前案紀錄表一紙在卷可參，歷此事件應知所警惕，信無再犯之虞，爰各宣告緩刑
    三年，以啟自新。
據上論斷，應依刑事訴訟法第二百九十九條第一項前段、台灣地區與大陸地區人民關
係條例第十五條第一款、第四款、第七十九條第一項、第八十三條第一項，刑法第十
一條前段、第二條第一項前段、第二十八條、第一百六十四條第一項、第五十五條、
第四十一條第一項前段、第七十四條第一款，罰金罰鍰提高標準條例第一條前段、第
二條，判決如主文。
中      華      民      國    九十一    年      一      月      三      日
                              台灣彰化地方法院刑事第三庭
                                    審  判  長 余 仕 明
                                    法      官 廖 國 佑
                                    法      官 黃 玉 齡
右正本證明與原本無異。
如不服本判決，應於判決送達後十日內向本院提出上訴狀( 須附繕本 )。
                                    法院書記官 林  憲 男
中      華      民      國    九十一    年      一      月      九      日
刑法第一百六十四條
藏匿犯人或依法逮捕、拘禁之脫逃人或使之隱避者，處二年以下有期徒刑、拘役或五
百元以下罰金。
意圖犯前項之罪而頂替者亦同。
